臺灣彰化地方法院民事判決　94年度簡上字第83號
上　訴　人　丁○○
訴訟代理人　甲○○
被上訴　人　丙○○
訴訟代理人　乙○○
上列當事人間請求履行契約事件，上訴人對於中華民國94年6月
8日本院彰化簡易庭第一審判決 (94年度彰簡字第61號)提起上訴
，本院於94年9月20日言詞辯論終結，判決如下：
    主  文
上訴駁回。
第二審訴訟費用由上訴人負擔。
    事實及理由
一、上訴人主張：
  （一）被上訴人因於民國81年間積欠上訴人茶行之茶葉貨款計
        新台幣（下同）21萬元，兩造於86年3月11日成立和解
        ，被上訴人於和解書簽訂當日先付6萬元，後另補足1萬
        元，餘款14萬元，約定從86年4月20日起每月劃撥1萬元
        ，分14期清償，至87年7月20日止，且如有違約則加倍
        金額處罰。詎被上訴人自86年4月20日起即未依約履行
        ，屢催亦不為置理，故上訴人起訴請求被上訴人給付貨
        款及違約金合計28萬元，及自86年4月21日起至清償日
        止按年息5%計算之利息。
  （二）按時效完成後，債務人如知其債務已罹於時效，而仍以
        契約承諾該債務時，則可認為有時效抗辯權之拋棄。債
        務人縱不知該請求權時效已完成，然既經以契約承諾其
        債務，即仍有無因的債務承認之意思，自亦不得以不知
        時效為由，拒絕履行該契約，最高法院 88 年度台上字
        第 2775 號判決意旨可資參照。上訴人固不諱本件款項
        原為茶貨款項，因被上訴人一直拒絕給付，經多次催討
        ，兩造終於86年3月11日達成和解，姑不論被上訴人是
        否知悉債務有罹於時效之情事，被上訴人既以契約即和
        解書承諾是項債務，嗣後即不能再以時效消滅為由拒絕
        履行該契約。
  （三）按最高法院29年度上字第1195號判例、71年度台上字第
        833號判決、88年度台上字第2775號判決意旨，時效完
        成，消滅者為請求權，而非權利本身，是債務人仍得承
        認該債務，亦得與債權人或其他第三人另成立和解契約
        ，同意負擔是項債務。又和解契約依民法第736、737條
        之規定具有創設效力，和解成立後，當事人間發生新法
        律關係，倘一方不為履行，他方僅得依據和解所發生之
        新法律關係為請求，而不得就同一事項為和解以前同樣
        之主張，且和解契約一經合法成立，當事人均應受其拘
        束，縱使一方因而受不利益之結果，亦不得事後翻異，
        而因和解所生之請求權，其消滅時效為15年，亦經民法
        第125條定有明文，是本件被上訴人既與上訴人成立和
        解，自應受和解契約之拘束，有依和解書內容履行義務
        之責任。查本件和解書內容為「茲丙○○先生中華民國
        81 年尚欠寶珍茶葉行、茶葉貨款計新台幣：貳拾萬元
        正（應為貳拾壹萬元之誤植）、中華民國86年3月11日
        、先付現金柒萬元正、餘款：壹拾肆萬元正、從86年4
        月20日起、每月付支劃撥壹萬元正、分14期還清、至87
        年7月20日止、如有違約、加倍金額處罰。…同意人：
        丁○○、債務人：丙○○、債務人代表人：黃志雄…」
        ，顯係另外創設新之和解契約之法律關係，已非原來寶
        珍茶葉有限公司（下稱寶珍公司）對被上訴人商人所供
        給之商品之代價請求權之法律關係可擬，是被上訴人即
        有依和解書內容履行給付款項之義務，且該因和解所生
        之請求權之消滅時效為15年，本件原審認法律關係為商
        人所供給商品之代價請求權，請求權時效為2年，顯有
        誤會。
  （四）被上訴人在86年3月11日訂和解書時，該筆貨款已經轉
        成寶珍公司的債權，當時被上訴人只支付7萬元，剩下
        14萬元未還。寶珍茶行原是上訴人個人經營，後來在83
        年10月18日申請成立公司，84年1月11日設立成為寶珍
        公司，所以被上訴人欠的茶葉貨款，原先是欠寶珍茶行
        ，86年上訴人是以寶珍公司名義與被上訴人和解。上訴
        人是以口頭告知被上訴人貨款要轉成寶珍公司，被上訴
        人也知道，並要求和解書上書寫寶珍茶行。嗣後因被上
        訴人沒有按時履行和解條件，變成呆帳，沒有辦法處理
        ，上訴人只好先替被上訴人代墊這筆貨款給公司。上訴
        人代墊後，上訴人和公司的股東都有催討，但被上訴人
        都置之不理等語。
二、被上訴人辯稱：
  （一）被上訴人於 80 年 2 月間向寶珍公司購買茶葉價 7 萬
        餘元，嗣後即赴大陸工作不在台灣，寶珍公司對被上訴
        人向台灣新竹地方法院檢察署提起詐欺告訴，被上訴人
        之侄即訴外人黃志雄於86年3月間接獲檢察官傳票，於
        開庭之日前往寶珍公司詢問究竟，上訴人則執自備已書
        妥之和解書讓其簽章。從和解書內容觀之，買賣當事人
        ，為寶珍公司、被上訴人，債務人為被上訴人，債務人
        代表人為黃志雄，按民法所謂之代表人，係就事務性代
        行為者，與代理人係就法律行為代為行為，其效力及於
        本人有別。從和解書之內容，上訴人並非當事人，非貨
        款請求權人，其提起本件訴訟，顯然欠缺權利保護要件
        。
  （二）被上訴人積欠寶珍公司之貨款，債之發生係在80年2月
        間，或86年3月11日簽訂和解書，迄今已逾民法第127條
        第1項第8款規定製造人所供之商品之請求權，因2年間
        不行使而消滅。
  （三）和解書是上訴人找不到被上訴人，由訴外人乙○○、黃
        志雄與上訴人所簽訂，當時上訴人瞞著公司，不敢讓公
        司知情。又上訴人說不還錢就要告到被上訴人被關，簽
        訂和解書時也有提到是欠公司的錢，乙○○聯絡不到被
        上訴人所以是在不清楚狀況下和上訴人訂立和解書等語
        ，資為抗辯。
三、本件原審就上訴人之請求，依民法第125條及第144條第1項
    之規定，以被上訴人主張時效消滅為由，判決被上訴人全部
    勝訴而駁回上訴人之訴，上訴人不服，提起上訴，並聲明：
    （一）原判決廢棄。（二）被上訴人應給付上訴人28萬元，
    及其中14萬元自87年7月21日起，其中14萬元自93年12 月23
    日起，均至清償日止，按年息5%計算之利息。被上訴人則答
    辯聲明駁回上訴。
四、得心證之理由：
  （一）經查，上訴人主張被上訴人前於81年間，積欠其茶葉貨
        款210000元未還，後於86年3月11日，由被上訴人之代
        表人黃志雄與其就該筆債務達成和解，並簽訂和解書（
        即卷附之合解書），有和解書1紙附卷可參，且被上訴
        人亦肯認確有其情，堪信為真實。
  （二）惟按，債權人基於債之關係，得向債務人請求給付，且
        和解有使當事人所拋棄之權利消滅及使當事人取得和解
        契約所訂明權利之效力，此於民法第199條第1項、第73
        7條固分別定有明文，然得依和解契約向債務人主張此
        項請求權者，乃以和解契約之債權人為限。查上訴人主
        張被上訴人原係於81年間，積欠上訴人前所個人經營之
        寶珍茶行貨款計210000元，後於83、84年間，設立登記
        寶珍公司，該筆債權即轉歸寶珍公司所有，其後於86年
        3月11日，上訴人係以寶珍公司名義與被上訴人之代表
        人黃志雄達成和解等情，就本件和解係以寶珍公司名義
        與被上訴人所成立一節，與被上訴人所述相符，並有寶
        珍公司執照可稽，足證本件和解之債權人，應係寶珍公
        司，而非上訴人個人，上訴人以個人名義對被上訴人請
        求履行和解契約，依法並無依據。原審為上訴人敗訴之
        判決並無不合，上訴意旨指摘原判決不當，求予廢棄改
        判，仍無理由，應予駁回其上訴。
五、本件事證已明，兩造其餘攻擊、防禦方法經審酌後，認與判
    決結果不生影響，爰無逐一論述之必要，附此敘明。
六、結論：依民事訴訟法第436條之1第3項、第449條第1項、第
    78 條判決如主文。
中　　華　　民　　國　　94　　年　　10 　月　　4  　　日
                  民事第一庭    審判長　羅培昌
                                法  官　游秀雯
                            　　法  官　葛永輝
以上正本係照原本作成
不得上訴。
中　　華　　民　　國　　94　　年　　10 　月　　4  　　日
                            　　書記官　田慧賢
